臺灣高雄地方法院民事判決　　　　　　　93年度訴字第1723號
原　　　告　乙○
訴訟代理人　紀錦隆律師
　　　　　　郭寶蓮律師
被　　　告　板信商業銀行股份有限公司
法定代理人　丙○○
訴訟代理人　甲○○
上當事人間請求損害賠償事件，經本院於民國94年4月22日言詞
辯論終結，判決如下：
    主  文
被告應給付原告新台幣參佰壹拾壹萬貳仟伍佰壹拾貳元，及自民
國九十三年八月十八日起至清償日止，按年息百分之五計算之利
息。
原告其餘之訴駁回。
訴訟費用由被告負擔十分之六，餘由原告負擔。
本判決於原告以新台幣壹佰零肆萬元供擔保後，得假執行。但被
告如以新台幣參佰壹拾壹萬貳仟伍佰壹拾貳元為原告供擔保後，
得免為假執行。
原告其餘假執行之聲請駁回。
    事   實   及   理   由
一、原告主張：被告前於民國86年間因請求損害賠償事件，向鈞
    院聲請就伊所有坐落高雄縣大社鄉○○○段 421-1 、421-4
    、421-5 、421-8 、421-9 地號，應有部分均為40% 之五筆
    土地（下稱系爭土地）為假扣押，由鈞院以86年度全字第43
    18號裁定（下稱系爭假扣押裁定）准許後實施假扣押在案（
    86年度執全字第3321號）。嗣被告雖向伊提起損害賠償事件
    之本案訴訟（鈞院87年度訴字第525號，下稱前開本案訴訟）
    ，惟因兩造達成協議，被告即撤回前開本案訴訟，卻遲未向
    鈞院聲請撤銷系爭假扣押裁定及撤回假扣押執行程序。伊乃
    於91年12月間向鈞院聲請命被告限期起訴，因被告未於期限
    內起訴，系爭假扣押裁定遂於92年4 月17日由鈞院撤銷，並
    塗銷系爭土地之查封登記。惟系爭土地於87年遭查封前，訴
    外人丁○○原欲以每坪新台幣（下同）80,000元（即每平方
    公尺24,200元）之價格向伊購買，卻因突遭假扣押而無法成
    交；至系爭假扣押裁定於92年間撤銷後，伊始於93年2 月12
    日以18,954,400元（即每平方公尺19,000元）之價格，將系
    爭土地出售與丁○○及訴外人劉孟宏，是伊因本件假扣押受
    有5,187,520 元之損害（計算式為24,200-19,000)×997.6
    =5,187,520）；且被告上開濫行假扣押系爭土地之行為，已
    故意不法侵害伊之財產權等語。爰本於民事訴訟法第531 條
    第1 項及民法第184 條第1 項之規定，提起本訴。並聲明請
    求：(一)被告應給付原告5,187,520 元及自起訴狀繕本送達翌
    日起至清償日止，按年息5%計算之利息。(二)願供擔保為假執
    行宣告之判決。
二、被告則以：伊於87年間之所以撤回前開本案訴訟，係因雙方
    協議原告不得以此為由請求伊撤銷系爭假扣押裁定，俟伊董
    事會決議不追究原告之民事責任後，伊即會立即聲請撤銷系
    爭假扣押裁定及撤回假扣押執行程序，足見原告已於該協議
    中預先拋棄因假扣押所受損害之賠償請求權；又不動產價格
    漲跌之因素甚多，是縱原告就買賣系爭土地有遭受價差之損
    害，亦難認與本件假扣押程序有何相當因果關係；再伊假扣
    押系爭土地乃屬合法行使法律上之權利，自無何故意侵害原
    告權利可言，況原告於87年1 月間即知悉系爭土地遭假扣押
    ，是原告之損害賠償請求權亦早已罹於二年之消滅時效等語
    ，資為抗辯。並聲明：原告之訴駁回，如受不利判決，願供
    擔保免為假執行。
三、原告主張被告前因請求損害賠償事件，聲請本院就其所有之
    系爭土地實施假扣押，後被告向其提起前開本案訴訟，因兩
    造達成協議，被告即予以撤回，惟並未聲請撤銷系爭假扣押
    裁定及撤回假扣押執行程序，嗣其於91年向本院聲請命被告
    限期起訴，因被告未於期限內起訴，本院於92年4月 17日撤
    銷系爭假扣押裁定等情，業據其提出土地登記謄本五份為證
    ，並為被告所不爭執，復經本院依職權調閱86年度執全字第
    3321號假扣押事件、87年度訴字第525號損害賠償事件及91
    年度聲字第1682號限期命起訴事件等卷宗查核屬實，則原告
    上開主張自堪信為真實。
四、按本案尚未繫屬者，命假扣押之法院應依債務人聲請，命債
    權人於一定期間內起訴。債權人不於第一項期間內起訴前項
    規定者，債務人得聲請命假扣押之法院撤銷假扣押裁定，民
    事訴訟法第529 條第1 、4 項定有明文；而假扣押裁定因前
    開規定而撤銷者，債權人應賠償債務人因假扣押所受之損害
    ，亦為同法第531 條第1 項所明定。原告主張系爭假扣押裁
    定因被告未於本院所定期間內起訴而遭撤銷，伊並因假扣押
    而受有5,187,520 元之損害，自得依上開條文向被告請求損
    害賠償；被告則以前詞置辯。是本件之爭點應為：(一)原告所
    受之損害與假扣押有無因果關係？(二)原告是否有預先拋棄因
    假扣押所生損害之賠償請求權？(三)原告之損害賠償請求權是
    否已罹於時效而消滅？
五、原告所受之損害與假扣押程序有無相當因果關係？
    原告主張丁○○於系爭土地87年遭假扣押前，本欲以每坪
    80,000元（即每平方公尺24,200元）之價格向其購買一節，
    業經證人丁○○於本院審理時證稱：86年時就有想要買系爭
    土地，講好價格是一坪80,000元，後來地主說土地被查封了
    ，所以無法成交等語明確（見本院93年11月11日筆錄）；而
    系爭土地於87年間之市場價格經鑑估後為每平方公尺24,510
    元，有高雄市建築師公會94年3 月2 日鑑定案號第0000000
    號鑑定報告書附卷可稽，是原告主張丁○○於系爭土地遭查
    封前，本欲以每平方公尺24,200元之價格購買，尚與一般市
    場價格相符而可採信。又系爭土地於92年間撤銷系爭假扣押
    裁定後，原告於93年2 月12日以18,954,400元之價格將之出
    售與丁○○及劉孟宏；是系爭土地於查封前及撤銷假扣押裁
    定後，交易價格相差5,187,520元（計算式為 24,200-
    19,000)×997.6=5,187,520）等情，業據原告提出買賣契約
    書一件為證，被告對此金額亦不爭執。是以，原告係因被告
    於87年間對系爭土地實施假扣押，致其無法將系爭土地順利
    出售，遲至93年2 月間始完成交易，則原告所受之價差損害
    與假扣押執行自有相當因果關係。
六、原告是否有預先拋棄因假扣押所生損害之賠償請求權？
  (一)觀諸兩造所簽訂之協議書（下爭系爭協議書）內容為：「
    二、乙方（即原告）不得以甲方（即被告）撤回起訴為由，
    請求撤銷假扣押裁定。三、乙方之民事責任，俟甲方董事會
    決議，不追究後，甲方應立即撤銷前開假扣押裁定及其執行
    程序，但乙方不得以任何理由要求損害賠償」，有被告提出
    之系爭協議書一份在卷可按。則當事人之真意應係指縱被告
    撤回上開本案訴訟，原告亦不得據此要求被告撤銷系爭假扣
    押裁定，而待被告之董事會決議不追究其民事責任後，被告
    應立即聲請撤銷系爭假扣押裁定及撤回假扣押執行，惟原告
    亦不得請求因假扣押所受之損害。是以，原告應僅在被告董
    事會決議不追究其民事責任，並立即聲請撤銷系爭假扣押裁
    定及撤回假扣押執行之情況下，始不得向被告請求因假扣押
    所受之損害，而非已預先無條件拋棄因假扣押所生損害之賠
    償請求權。
  (二)再被告抗辯原告為高雄市第五信用合作社（下稱五信）之法
    定代理人，因其與五信間之合併案及原告對五信是否有背信
    罪責等民刑事案件均尚未明，故其董事會始迄今仍未針對是
    否追究原告之民事責任有所決議，則依系爭協議書第三項之
    約定，原告即不得請求損害賠償等語。惟五信固於86年9 月
    6 日召集臨時社員代表大會決議將五信全部營業、資產、負
    債讓與被告（下稱前開合併決議），惟因該次社員代表大會
    出席人數不足3/4 ，故前開合併決議因不合法而經法院判決
    撤銷之，並於91年1 月24日經最高法院以91年度台上字第
    159 號判決（下稱上開判決）駁回上訴確定；則被告至遲自
    上開判決確定時起，即可召開董事會決議是否對原告追究民
    事責任，然被告迄今仍捨此未為，即難依據系爭協議書第三
    項之約定，抗辯原告已預先拋棄該損害賠償請求權。至被告
    抗辯因原告之刑事責任於93年2 月11日始三審定讞，其在此
    之前無法決議是否對原告追究責任等語；惟被告於91年1 月
    24日既已確知前開合併決議因不合法而遭撤銷，則縱原告對
    五信有何刑事背信犯行，亦係由五信對原告求償，與被告尚
    屬無涉，是其以被告刑事責任未明為不召開董事會之理由，
    亦屬無據。
  (三)是以，兩造縱有如系爭協議書第三項之約定，惟被告至遲於
    前開合併決議經法院以上開判決認定應予撤銷確定時起，即
    應召開董事會決議是否追究原告之民事責任，如不予追究，
    自應立即聲請撤銷系爭假扣押裁定及撤回假扣押執行；而於
    此情況下，原告依系爭協議書第三項之約定，自不得向被告
    請求因假扣押所受之損害。然被告卻遲未召開董事會決議是
    否追究原告之民事責任，致系爭假扣押裁定至92年4 月間始
    因被告未於法院所定期限內起訴而遭撤銷；則被告再抗辯原
    告已於系爭協議書中，預先拋棄因假扣押所受損害之賠償請
    求權，即不可採。是原告依據民事訴訟法第531 條第1 項之
    規定，請求被告賠償其因假扣押所受之損害，洵屬有據。
七、按損害之發生或擴大，被害人與有過失者，法院得減輕賠償
    金額，或免除之，民法第217 條第1 項定有明文。本件原告
    固因被告假扣押系爭土地而遭受價差之損害，惟其於上開判
    決確定，被告卻遲不召開董事會決議是否對其追究民事責任
    ，亦不向法院提起本案訴訟時起，即應速聲請法院命被告限
    期起訴；甚或原告認系爭土地遭假扣押所受價差損失過鉅，
    亦可於上開判決確定前即聲請法院命被告限期起訴，或與被
    告協商能否先行召開董事會決議是否對其追究民事責任，以
    避免損害之擴大，惟原告遲至91年12月間始聲請法院命被告
    限期起訴，則原告就本件損害之擴大顯與有過失，法院自得
    減輕被告之賠償金額。本院依兩造之過失程度審酌結果，認
    原告就本件損害之發生應負4/10之過失比例，被告則應負
    6/10之過失比例；依此計算結果，原告得請求之賠償金額為
    3,112,512 元（計算式：5,187,520 ×6/10= 3,112,512）
    。
八、末按消滅時效，自請求權可行使時起算，此為民法第128 條
    所明定；再按假扣押裁定經法院依民事訴訟法第531 條第1
    項之規定撤銷者，債權人應賠償債務人因假扣押所受之損害
    ，是如假扣押裁定未經法院撤銷者，債務人無從依照上開條
    文請求損害賠償，時效即無從進行，是本於上開條文請求賠
    償之請求權消滅時效，自應由假扣押裁定經法院撤銷時起算
    。本件系爭假扣押裁定係於92年4 月17日由本院撤銷，而原
    告於93年8 月4 日提起本件訴訟，則其損害賠償請求權尚未
    逾消滅時效，堪以認定。又原告依民事訴訟法第531 條第1
    項之規定為上開請求，既有理由，則其另依侵權行為之法律
    關係為請求，即無再審究之必要。
九、綜上所述，被告將系爭土地聲請為假扣押後，因未於本院所
    定期限內起訴，而由本院將系爭假扣押裁定撤銷，原告並因
    假扣押而受有價差之損害，被告自應負賠償責任，惟原告就
    其所受損害之擴大亦與有過失；從而，原告本於民事訴訟法
    第531 條第1 項之規定，請求被告給付3,112,512 元及自起
    訴狀繕本送達翌日即93年8 月18日起至清償日止，按年息5%
    計算之利息，為有理由，應予准許，逾此範圍之請求則無理
    由，應予駁回。
十、兩造陳明願供擔保為假執行及免為假執行，就原告勝訴部分
    核與法律規定相符，爰分別酌定相當之擔保金額准許之；至
    原告敗訴部分，其假執行之聲請即失其依據，應予駁回。
十一、據上論結：本件原告之訴為一部有理由、一部無理由，依民
    事訴訟法第79條、第390 條第2 項、第392 條第2 項，判決
    如主文。
中　　華　　民　　國　　94　　年　　5 　　月　　6 　　日
                  民事第一庭審判長法　官　甯  馨
                                  法  官  林韋岑
                                  法  官  盧怡秀
上為正本係照原本作成。
如不服本判決，應於送達後20日內，向本院提出上訴狀並表明上
訴理由，如於本判決宣示後送達前提起上訴者，應於判決送達後
10日內補提上訴理由書（須附繕本）。
中　　華　　民　　國　　94　　年　　5 　　月　　6 　　日
　　　　　　　　　　　　　　　　書記官　王敏東
